臺灣臺北地方法院民事判決　　　　　　　　　　　　　九十年度重訴字第五五０號
　　原　　　告　戊○○
　　　　　　　　乙○
　　共　　　同
　　訴訟代理人　徐揆智律師
　　複　代理人　陳怡如律師
　　　　　　　　丁○○
　　被　　　告　丙○○
　　　　　　　　欣欣客運股份有限公司
　　法定代理人　甲○○
　　共　　　同
　　訴訟代理人　劉明鏡律師
右當事人間請求損害賠償事件，由刑事庭移送前來，本院於民國九十三年七月二十日
言詞辯論終結，判決如下：
    主      文
被告應連帶給付原告戊○○新台幣柒拾壹萬捌仟零伍拾元，及自民國八十九年二月十
九日起至清償日止，按週年利率百分之五計算之利息。
被告應連帶給付原告乙○新台幣伍拾萬元，及自民國八十九年二月十九日起至清償日
止，按週年利率百分之五計算之利息。
原告其餘之訴駁回。
訴訟費用由被告連帶負擔二分之一，餘由原告負擔。
本判決第一項於原告戊○○以新台幣貳拾肆萬元供擔保後，得假執行。但被告如以新
台幣柒拾壹萬捌仟零伍拾元，為原告戊○○預供擔保，得免為假執行。
本判決第二項得假執行。但被告如以新台幣伍拾萬元，為原告乙○預供擔保，得免為
假執行。
原告其餘假執行之聲請駁回。
    事實及理由
一、原告方面：被告丙○○係受僱於被告欣欣客運股份有限公司（下稱欣欣客運）擔
    任二三七路公車司機，被告丙○○於民國八十八年十月十八日十九時五十七分駕
    駛車號ＡＣ四九六之營業大客車，由台北市○○○路西往東方向欲右轉至復興南
    路行駛時，因疏於注意訴外人葉明禎正在行人穿越道上由和平東路西向東行穿越
    該路段而貿然右轉，致被告丙○○所駕駛之公車左側撞倒訴外人葉明禎並輾過其
    胸腔。隨後訴外人己○○亦因未注意車前狀況且未注意訴外人葉明禎已遭公車撞
    倒，而於行進中再度駕駛計程車撞擊已倒地之訴外人葉明禎並致葉明禎之身體鉗
    受撞擊而顱內出血死亡，被告丙○○自須就訴外人葉明禎之死亡負侵權行為損害
    賠償之責，又被告丙○○既受僱於被告欣欣客運且係於執行職務時造成訴外人葉
    明禎之死亡，則被告欣欣客運亦須就被告丙○○之侵權行為負連帶賠償之責。原
    告戊○○及乙○係訴外人葉明禎之父母，原告因被告之侵權行為而分別受有如下
    之損害：（一）殯儀館費用新台幣（下同）二萬九千四百五十元。（二）葬儀社
    喪葬費四十二萬七千四百五十元。（三）死亡訃文費共八萬一千六百元。（四）
    訴外人葉明禎出生於七十一年二月四日，於八十八年十月十八日死亡時係十七歲
    。其自十九歲起即可工作至六十五歲共四十六年，依內政部頒最低工資每月一萬
    五千八百四十元計算，訴外人葉明禎若尚生存所可得之工資依霍夫曼計算方式扣
    除中間利息，現可一次請求給付四百六十萬五千八百六十四元五角。而訴外人葉
    明禎現已死亡，此項請求權自得由其父即原告戊○○繼承而向被告請求。（五）
    原告戊○○及乙○於訴外人葉明禎成年後，分別尚有二十五年及二十九年之扶養
    請求權。依國稅局扶養寬減額計算，每人每年為七萬二千元，故以此計算並扣除
    中間利息後，原告戊○○可一次請求扶養金一百十七萬九千八百六十三元，原告
    乙○可一次請求一百三十萬四千五百六十八元，扣除原告尚有一子所應分擔之扶
    養部分，原告戊○○可請求五十八萬九千九百三十一元，原告乙○可請求六十五
    萬二千二百八十四元。（六）被告應賠償原告每人五百萬元之精神慰撫金。並聲
    明：被告應連帶給付原告戊○○一千零七十三萬四千二百二十元，連帶給付原告
    乙○五百六十五萬二千二百八十四元，並均自起訴狀繕本送達翌日起至清償日止
    ，按年利率百分之五計付利息；請准供擔保宣告假執行。
二、被告方面：訴外人葉明禎應係遭訴外人己○○撞擊輾壓而死，而非被告丙○○駕
    車撞擊致死。蓋本件車禍事件發生時，被告丙○○係因訴外人張超鈞及己○○均
    指稱公車肇事而誤認自己肇事，然該公車並無擦撞痕跡且車輪亦無輾壓訴外人葉
    明禎之跡證；且訴外人己○○本有隱瞞其肇事而將責任均推給被告丙○○之情，
    待訴外人曹昇加出面指證後，訴外人己○○始坦承其有肇事輾壓訴外人葉明禎。
    又該車禍刑事案件中之證人證言均有矛盾與事實不符之處，且刑事警察局就該車
    禍所作之鑑定報告內容亦均不足以認定被告丙○○對訴外人葉明禎之死須負侵權
    行為之責。此外，本件車禍案件之刑事判決亦有認定事實矛盾之處，故訴外人葉
    明禎並非因被告丙○○駕車肇事致死，被告等自毋庸對原告負侵權行為之責。縱
    認被告丙○○就訴外人葉明禎之死須負過失之責，然原告主張之損害賠償額亦有
    所不當，並聲明：原告之訴及其假執行之聲請均駁回；如受不利判決，請准供擔
    保免為假執行。
三、兩造不爭執之事實：
（一）被告丙○○於系爭車禍時受僱於被告欣欣客運，系爭車禍發生時被告丙○○正
      在執行職務。
（二）八十八年十月十八日十九時五十七分，訴外人葉明禎於台北市○○○路與復興
      南路口因車禍死亡。
（三）被告丙○○因系爭車禍涉有業務過失致死罪，業經台灣高等法院以九十二年度
      交上易（一）字第二四號刑事判決，判處有期徒刑一年確定。
（四）原告已分別自被告欣欣客運及訴外人己○○獲得三十萬元及五十萬元之賠償，
      原告另獲得強制汽車責任保險金一百二十萬元。
四、得心證之理由：
（一）本件兩造所爭執之處，應在於被告丙○○是否涉有過失而致訴外人葉明禎死亡
      ；及原告所請求之損害賠償數額是否過高？茲分述如下：
    (1)經查：被告丙○○駕駛被告欣欣客運車號ＡＣ四九六號營業大客車營業，為於
      八十八年十月十八日十九時五十七分左右，沿台北市○○○路由西往東方向行
      駛，途經和平東路、復興南路口，欲右轉復興南路時，應注意汽車行駛時，駕
      駛人應注意車前狀況，並隨時採取必要之安全措施，及汽車行近行人穿越道前
      ，應減速慢行，遇有行人穿越時，無論有無交通警察指揮或號誌指示，均應暫
      停讓行人先行通過，且依當時情形，並無不能注意情事，竟疏未注意此時車前
      有行人葉明禎正由西向東，自行人穿越道穿越復興南路，應先暫停讓行人優先
      通過，致公車右側保險桿撞及葉明禎，使葉明禎倒地滾至公車車底，右小腿並
      遭公車左後輪輾及，嗣同為從事駕駛業務之訴外人己○○（業經台灣高等法院
      判處有期徒刑十月，緩刑三年確定）駕駛Ｅ四─七一三號營業小客車，同向尾
      隨上揭公車右轉，亦應注意車前狀況，並隨時採取必要之安全措施，竟能注意
      ，亦疏未注意，致該車再輾壓已遭公車撞及之葉明禎，葉明禎因遭輾壓鉗住計
      程車底盤，造成計程車無法前進，己○○見狀即行倒車，不慎再行輾壓葉明禎
      ，葉明禎因受撞擊及輾壓，致顱骨破裂及胸腹腔出血，嗣經送台北市立仁愛醫
      院急救，仍於當日二十一時五十分許不治死亡，業經台灣高等法院以九十二年
      度交上易（一）字第二四號刑事判決，判處被告有期徒刑一年確定（見卷內第
      二一二頁至第二二五頁）等情，既為被告所不爭，被告雖於該刑案確定前以證
      人張超鈞、曹昇加證言描述之過程未盡一致、訴外人己○○前後陳述矛盾、並
      無跡證可證明系爭公車曾撞擊葉明禎等為由（查亦係刑案部分最高法院發回更
      審之理由），主張其未致葉明禎死亡云云，惟其前述辯解，既經前述刑事確定
      判決論述明確，並說明不足以改變確定刑事判決所認定事實之原因，本院自得
      於審酌後加以援用。又被告丙○○就系爭車禍之發生涉有未禮讓行人及未注意
      車前狀況之過失等情，亦經台北市車輛行車事故鑑定委員會鑑定及台北市政府
      交通局覆議認定無訛，此亦有該委員會及交通局之鑑定意見書及覆議意見書各
      一份附於本院八十九年度交訴字第一○號過失致死刑事卷第八十七頁以下、第
      一四六頁以下，可資參照。葉明禎之死亡與被告丙○○之上開過失行為間顯有
      相當因果關係存在，被告丙○○辯稱未撞到人，並無過失云云，尚不足採。是
      以，被告丙○○之過失行為與被害人葉明禎之死亡間顯有相當因果關係，堪以
      認定。
    (2)按因過失不法侵害他人之權利者，負損害賠償責任；不法侵害他人致死者，對
      於支出殯葬費之人，應負損害賠償責任；被害人對於第三人負有法定扶養義務
      者，加害人對於該第三人亦應負損害賠償責任；不法侵害他人致死者，被害人
      之父、母雖非財產上之損害，亦得請求賠償相當之金額；受僱人因執行職務，
      不法侵害他人之權利者，由僱用人與行為人負連帶損害賠償責任。民法第一百
      八十四條第一項前段、第一百九十二條第一、二項、第一百九十四條、第一百
      八十八條第一項前段分別定有明文。查原告戊○○、乙○分別為被害人葉明禎
      之父、母，被告丙○○於系爭車禍時係為其僱用人即被告欣欣客運執行職務，
      則依上開規定，原告自得請求被告負連帶損害賠償責任。茲審酌原告各項請求
      如次：
    (一)殯葬費用部分：
      原告戊○○主張：其因葉明禎死亡，支出殯葬費五十三萬八千六百元 [其中殯
      儀館費用二萬九千五百五十元（原告誤為二萬九千四百五十元）、葬儀社支出
      四十二萬七千四百五十元、訃文費八萬一千六百元 ]，固據提出台北市政府規
      費收據二份、台北市殯葬管理處員工消費合作社收據一份、聯合報暨中國時報
      分類廣告收據二份（見本院八十九年交附民字第一三○號卷第八頁、第十二頁
      ）及關懷禪光部往生禮儀公司收據一份（見卷內第一九九頁）為證，惟查：其
      中茶水費一百五十元，司儀六千元，襄儀工四千元，樂隊一萬九千二百元，公
      德壇十三萬元，五牲七千二百元，代辦手續規費六千元，雜支三千二百元、服
      務費一萬六千元，死亡訃文登報費共八萬一千六百元均與哀禮應簡約之原則不
      符，核非屬必要之殯葬費，應予扣除。又六萬五千元之骨灰罐，現場引魂道士
      費用七千二百元，縱有必要，亦屬過高，應分別酌減為二萬元及五千元，經扣
      除及酌減必要費用後，原告戊○○請求二十一萬八千零五十元殯葬費部分，應
      予准許。其超過此部分之請求，即不應准許。
    (二)工作損失部分：
      按「不法侵害他人致死者，其繼承人得否就被害人如尚生存所應得之利益，請
      求加害人賠償，學者間立說不一。要之，被害人之生命因受侵害而消滅時，其
      為權利主體之能力即已失去，損害賠償請求權亦無由成立，則為一般通說所同
      認，參以我民法就不法侵害他人致死者，特於第一百九十二條及第一百九十四
      條定其請求範圍，尤應解為被害人如尚生存所應得之利益，並非被害人以外之
      人所得請求賠償。」，此有最高法院五十四年台上字第九五一號判例可資參照
      ，是以，原告戊○○雖主張其可繼承葉明禎所得預期獲得之工作損失四百六十
      萬五千八百六十四元五角，惟因該工作損失屬葉明禎如尚生存應得之利益，自
      非直接被害人以外之原告戊○○所得主張，是其該部分之請求，亦屬無據，應
      予駁回。
    (三)扶養費用部分：
      按直系血親相互間互負扶養義務；又負扶養義務者有數人而其親等同一時應各
      依其經濟能力，分擔義務，民法第一千一百十四第一款、第一千一百十五條第
      三項雖分別定有明文。惟直系血親尊親屬，如能以自己財產維持生活者，自無
      受扶養之權利。此亦有最高法院九十二年台上字第二五六五號判決可資參照，
      經查，原告戊○○、乙○分別任職大煇企業有限公司（下稱大煇公司），年收
      入分別為四十萬元及二十萬元，另原告乙○別有兼職收入六萬元，此有原告所
      提之扣繳憑單在卷可資佐證（見卷內第五十五頁至第五十七頁）；原告戊○○
      另有坐落台北市○○○路○段三四○巷九號三樓房地產，及對大煇公司高達三
      百五十萬元，對鵬揚遊艇有限公司八十萬元之投資，原告乙○亦有對大煇公司
      十五萬元之投資（見卷內第一一三頁內財政部國稅局台北市國稅局財北國稅資
      字第○九一○○五九四三八號函），依上述客觀證據，原告應能以自己財產維
      持生活，參諸上開最高法院之見解，原告戊○○、乙○分別請求被告連帶賠償
      扶養費五十八萬九千九百三十一元、六十五萬二千二百八十四元部分，即非有
      理，應予駁回。
    (四)精神慰藉金部分：
      查，被害人葉明禎遭此橫禍死亡，原告戊○○為其父，原告乙○為其母，原告
      驟失其獨女，精神確受極大痛苦，其等請求被告賠償非財產上損害，自非無據
      。原告戊○○四十年二月十九日生，專科畢業，有業，有不動產；原告乙○四
      十年四月二十九日生，有業，無不動產等情，業據原告陳明在卷（見卷內第五
      三頁），並有戶口名簿在卷可憑（見卷內第五八頁）；另被告丙○○四十三年
      五月二十九日生，職校畢業，有不動產，亦據被告丙○○陳報在卷（見卷內第
      六七頁至第六八頁）；本院斟酌兩造之身分、地位、經濟能力、原告精神上所
      受之痛苦等，認原告戊○○、乙○非財產上損害之賠償各以一百五十萬元為適
      當，原告超過該部分之主張，尚屬過當，應予駁回。
    (五)按保險人依強制汽車責任保險法規定給付之保險金，視為加害人或被保險人損
      害賠償金額之一部分；加害人或被保險人受賠償請求時，得扣除之，強制汽車
      責任保險法第三十條定有明文。又因連帶債務人中之一人為清償而債務消滅者
      ，其他債務人亦同免其責任，民法第二百七十四條亦定有明文。查，原告已領
      取強制汽車責任險理賠金一百二十萬元，並自被告欣欣客運及訴外人己○○獲
      得三十萬元及五十萬元之賠償等情，既為原告所自承（見卷內第一六九頁），
      上開二百萬元部分，自應由原告請求賠償金額中予以扣除，則原告每人應扣除
      一百萬元。
    (六)綜上，原告戊○○得請求賠償之金額為七十一萬八千零五十元（即殯葬費加精
      神慰藉金減去應扣除之一百萬元後所得）；原告乙○得請求賠償之金額為五十
      萬元（即精神慰藉金扣除已獲賠之一百萬元所得）。
（二）綜上論述，原告依侵權行為之損害賠償請求權，請求被告應連帶賠償原告戊○○七十一萬八千零五十元、原告乙○五十萬元，及均自起訴狀繕本送達翌日即
      八十九年二月十九日起，至清償日止，按年息百分之五計算之利息部分，洵屬
      正當，應予准許。逾此部分所為之請求，為無理由，應予駁回。又兩造分別陳
      明願供擔保，聲請宣告假執行或免為假執行，於原告戊○○勝訴部分，經核尚
      無不合，爰分酌定相當擔保金額准許之；另原告乙○勝訴部分，因所命給付金
      額未逾五十萬元，應依職權宣告假執行，並酌定相當之金額，同意被告免為假
      執行之聲請。至原告敗訴部分，其假執行之聲請即失所依附，原告該部分假執
      行之聲請，即應併予駁回。
五、訴訟費用負擔之依據：民事訴訟法第七十九條、第八十五第二項。
中　　　華　　　民　　　國　　九十三　　年　　　八　　　月　　　十　　　日
                                  民事第六庭  法  官    詹駿鴻
正本係照原本作成
如對本判決上訴，須於判決送達後廿日內向本院提出上訴狀
中　　　華　　　民　　　國　　九十三　　年　　　八　　　月　　　十一　　日
                                              書記官    官碧玲
